【裁判字號】    99,抗,1095
【裁判日期】    990916
【裁判案由】    聲請定其應執行刑
【裁判全文】
臺灣高等法院刑事裁定                 99年度抗字第1095號
抗  告  人
即受 刑 人  甲○○
上列抗告人因違反毒品危害防制條例等案件，不服臺灣新竹地方
法院中華民國九十九年七月三十日定其應執行刑之裁定（九十九
年度聲字第七八二號），提起抗告，本院裁定如下：
    主  文
抗告駁回。
    理  由
一、原裁定意旨略以：抗告人即受刑人甲○○因犯施用第一級毒
    品等罪，經原審法院先後判處如附表所示之刑（詳如附表所
    示），均經分別確定在案。檢察官聲請定其應執行之刑為正
    當，應定其應執行之刑，爰定其應執行之刑為有期徒刑一年
    十月等語。
二、抗告意旨略以：查刑法第五十一條數罪併罰明文規定「分別
    宣告其罪之刑，依左例各款定其應執行刑者」，其中第五款
    明定「宣告多數有期徒刑者，於各刑其中之最長期以上，各
    刑合併之刑期以下定其刑期」，參照刑法第二條第一項行為
    後之法律有變更者適用行為時之法律，但行為後之法律有利
    於行為人者適用最有利於行為人之律法（從輕從新），新法
    施行後，應依刑法第二條第一項之規定適用最有利於行為人
    之法律，裁判確定前犯數罪，其中一罪在新法施行前者亦同
    。惟查刑法第五十六條連續犯之規定業於九十四年二月二日
    修正公佈刪除，並於九十五年七月一日施行，而連續犯之所
    以廢除係因實務界對於「同一罪名」認定過寬，所謂「概括
    犯意」經常可連綿數年之久，且在採證上多於寬鬆，致過度
    擴張連續犯概念，併案浮濫造成不公之現象，在修正後，基
    於連續犯原為數罪之本質及刑罪之公平原則考量，過去視為
    連續犯之犯罪原則上應回歸數罪併罰處罰，藉此維護刑罪之
    公正性，因此就刑法修刑後多次施用毒品之犯行採一罪一罰
    始符合立法本旨，綜觀上論所述所謂之公平原則論，新制之
    一罪一罰判決，獨對吸食毒品部分有欠公允。按照新法實施
    以來，各法院案例中對其犯罪所判之例參照，如「販賣毒品
    案例（二００年三月台中高分院曾森煒先生），被告二十五
    五次販賣行為，共判刑三百五十年後，定應執行刑為十七年
    」，又如「二００七年十月臺中地方法院所判竊盜二人組，
    查坤展先生、李宗祐先生共犯下五百十一件竊盜案，分別判
    刑為三百三十六年及二百九十四年，應執行刑分別為五年及
    四年六月」及「彰化地方法院所判男子徐國威依一罪一罰分
    別量處三至七個月有期徒刑總計判刑一百六十七個月，十三
    年多，但應執行之刑僅十六個月即一年四月」．．．等亦同
    。其審判過程與吸食毒品不同處，僅在於上述案例在判決前
    大致都會吸收由同一審法官審理判決，而吸食毒品則無此行
    為。例如：十二次吸食毒品，分別判刑一年二月，合併後定
    應執行刑卻為五年左右，其不公之處昭然可見。適用同一刑
    法，何以落差如此巨大，使受刑人對刑法之公平性原則深感
    疑惑。再按公平比例原則論之，毒品危害防制條例中吸食毒
    品均有成癮性，且無被害人，反覆施用，長期下所犯數次犯
    行，依現況判決刑度已與販賣行為不遑多讓，更有甚之，惟
    販賣係屬高度犯罪行為，何等同吸食之低度行為論之？依照
    比例，所獲之罪責等同，但行為之高低相差鉅大，顯見違背
    比例原則之處，殊其明確。綜上所陳，今受刑人特呈書狀於
    貴院，懇求鈞院長官本署至公至正，悲天憫人之心，給予受
    刑人一個合理公平的裁定，以請長官對律法的專業與多年之
    為官法人員之經驗法則為基礎而言，肯定對其上論瞭然於胸
    ，懇請鈞長賜予受刑人有悔過向上的機會，予受刑人從輕利
    於之裁定，以昭法信，受刑人將銘感五內，永感載天之德云
    云。
三、按數罪併罰，有二裁判以上者，依刑法第五十一條規定，定
    其應執行刑；數罪併罰，分別宣告其罪之刑，依下列各款定
    其應執行者：宣告多數有期徒刑者，於各刑中之最長期以上
    ，各刑合併之刑期以下，定其刑期。但不得逾三十年。刑法
    第五十三條、第五十一條第五款分別定有明文。又按執行刑
    之量定，係事實審法院之職權，本有自由裁量之餘地，原裁
    定所定執行刑，倘未逾法定刑範圍，亦無明顯違背正義，要
    難指摘為不當（詳最高法院九十五年度台抗字第五四九號裁
    定意旨參照）。再按法律上屬於自由裁量之事項，有其外部
    性及內部性界限，並非概無拘束。依據法律之具體規定，法
    院應在其範圍選擇為適當之裁判者，為外部性界限；而法院
    為裁判時，應考量法律之目的，及法律秩序之理念所在者，
    為內部性界限。法院為裁判時，二者均不得有所踰越。在數
    罪併罰，有二裁判以上，定其應執行之刑時，固屬於法院自
    由裁量之事項，然仍應受前揭外部性界限及內部性界限之拘
    束（詳最高法院八十年度台非字第四七三號判例、九十四年
    度台非字第二三三號判決意旨參照）。
四、經查：本件受刑人甲○○因犯如附表編號一至四所示之罪，
    各經原審法院判處如附表所示之宣告刑，其中附表編號一至
    三所示之三罪，曾由原審法院以九十八年度審訴字第七五四
    號判決定其應執行有期徒刑一年八月，揆諸前揭說明，應於
    各刑中之最長期以上（即有期徒刑一年八月以上），各刑合
    併之刑期以下（即有期徒刑一年八月加有期徒刑三月等於有
    期徒刑一年十一月），定其應執行之刑期，從而，原裁定就
    受刑人甲○○所犯如附表所示之四罪，定其應執行之刑為有
    期徒刑一年十月，既在外部性界限（即有期徒刑一年十一月
    以下）、內部性界限（即有期徒刑一年八月以上）之範圍內
    ，自難認原審法院就本件裁量權之行使，有何違法或不當之
    處。是抗告人甲○○以無關之他案任指原審所定執行刑違反
    公平及比例原則，為無理由，應予駁回。
五、據上論斷，應依刑事訴訟法第四百十二條，裁定如主文。
中    華    民    國    99    年    9     月    16    日
                  刑事第十八庭審判長法  官  吳鴻章
                                    法  官  周政達
                                    法  官  曾淑華
以上正本證明與原本無異。
如不服本裁定，應於收受送達後五日內向本院提出抗告狀。
                                    書記官  王增華
中    華    民    國    99    年    9     月    16    日
附表：
┌─┬───┬───┬────┬──────────┬──────────┬────┐
│編│罪  名│宣告刑│犯罪日期│   最 後 事 實 審   │   確  定  判  決   │備    註│
│號│      │      │        ├─────┬────┼─────┬────┼────┤
│  │      │      │        │法院、案號│判決日期│法院、案號│判決確定│編號一至│
│  │      │      │        │          │        │          │日    期│三所示之│
├─┼───┼───┼────┼─────┼────┼─────┼────┤罪，曾由│
│一│施用第│有期徒│九十八年│臺灣新竹地│九十九年│臺灣新竹地│九十九年│臺灣新竹│
│  │一級毒│刑九月│六月二日│院九十八年│一月十四│院九十八年│一月十四│地方法院│
│  │品罪  │      │下午十三│度審訴字第│日      │度審訴字第│日      │以九十八│
│  │      │      │時三十分│七五四號  │        │七五四號  │        │年度審訴│
│  │      │      │許為警採│          │        │          │        │字第七五│
│  │      │      │尿前二十│          │        │          │        │四號判決│
│  │      │      │六小時內│          │        │          │        │定其應執│
│  │      │      │之某日時│          │        │          │        │行有期徒│
├─┼───┼───┼────┼─────┼────┼─────┼────┤刑一年八│
│二│施用第│有期徒│九十八年│臺灣新竹地│九十九年│臺灣新竹地│九十九年│月      │
│  │二級毒│刑八月│六月二日│院九十八年│一月十四│院九十八年│一月十四│        │
│  │品罪  │      │下午十三│度審訴字第│日      │度審訴字第│日      │        │
│  │      │      │時三十分│七五四號  │        │七五四號  │        │        │
│  │      │      │許為警採│          │        │          │        │        │
│  │      │      │尿前四日│          │        │          │        │        │
│  │      │      │內之某日│          │        │          │        │        │
│  │      │      │時      │          │        │          │        │        │
├─┼───┼───┼────┼─────┼────┼─────┼────┤        │
│三│施用第│有期徒│九十八年│臺灣新竹地│九十九年│臺灣新竹地│九十九年│        │
│  │二級毒│刑八月│七月九日│院九十八年│一月十四│院九十八年│一月十四│        │
│  │品罪  │      │下午十六│度審訴字第│日      │度審訴字第│日      │        │
│  │      │      │時許為警│七五四號  │        │七五四號  │        │        │
│  │      │      │採尿前四│          │        │          │        │        │
│  │      │      │日內之某│          │        │          │        │        │
│  │      │      │日時    │          │        │          │        │        │
├─┼───┼───┼────┼─────┼────┼─────┼────┼────┤
│四│施用第│有期徒│九十八年│臺灣新竹地│九十九年│臺灣新竹地│九十九年│        │
│  │二級毒│刑三月│十二月十│院九十九年│四月三十│院九十九年│四月三十│        │
│  │品罪  │，如易│九日上午│度審易字第│日      │度審易字第│日      │        │
│  │      │科罰金│八時五十│二二四號  │        │二二四號  │        │        │
│  │      │以新臺│分許為警│          │        │          │        │        │
│  │      │幣一千│採尿前四│          │        │          │        │        │
│  │      │元折算│日內之某│          │        │          │        │        │
│  │      │一日  │日時    │          │        │          │        │        │
└─┴───┴───┴────┴─────┴────┴─────┴────┴────┘

司法院資訊處製作；財團法人民間司法改革基金會備份。
